臺灣高等法院刑事判決　　　　　　　　93年度上訴字第3284號
上　訴　人　臺灣板橋地方法院檢察署檢察官
被　　　告　乙○○
　　　　　　　　　　　，四樓
指定辯護人　本院公設辯護人　甲○○
上列上訴人因被告毒品危害防制條例等案件，不服臺灣板橋地方
法院93年度訴字第928號，中華民國93年9月15日第一審判決（起
訴案號：臺灣板橋地方法院檢察署93年度偵字第6347號），提起
上訴，本院判決如下：
    主  文
原判決關於被告意圖供行使之用而收集偽造之通用紙幣部分撤銷
之。
乙○○意圖供行使之用而收集偽造之通用紙幣，累犯，處有期徒
刑參年陸月，扣案如附表所示之偽造通用紙幣共貳佰玖拾陸張均
沒收。
其餘上訴駁回。
    事  實
一、乙○○曾因違反毒品危害防制條例案件，經原審以九十一年
    度訴字第九七五號判處有期徒刑七月及三月，應執行有期徒
    刑八月確定，甫於九十三年一月九日執行完畢，猶不知悔改
    ，明知其所持有如附表所示新台幣（下同）一千元紙券一百
    三十八張、五百元紙券一百五十五張、二百元紙卷三張，均
    係他人所偽造之通用紙幣，竟仍意圖供行使之用，於不詳時
    地向不詳姓名之人收集上開偽造紙幣。嗣於九十三年三月二
    十八日晚上十一時五十五分許，在臺北縣新莊市○○街與中
    信街口，於被告所駕駛之車牌號碼六Ａ—四九九六號自用小
    客車之駕駛座下方及手煞車旁之置物箱內，查獲偽造之一千
    元紙券一百三十六張、五百元紙券一百五十五張，並於駕駛
    座車門旁扣得毒品安非他命（淨重六三點二公克），及在被
    告身上查獲偽造之一千元紙券二張、二百元紙券三張。
二、案經台北縣政府警察局新莊分局移送台灣板橋地方法院檢察
    署檢察官偵查起訴。
    理    由
甲、被訴意圖供行使之用而收集偽造之通用紙幣罪有罪部分:
一、被告經合法傳喚，於審理時未到庭陳述，惟據被告固坦承於
    上開時、地為警查獲時，在其所駕駛之車內扣得偽造之一千
    元紙券一百三十六張、五百元紙券一百五十五張，及其身上
    查獲偽造之一千元紙券二張、二百元三張等情，惟矢口否認
    有何意圖供行使之用而收集偽造貨幣罪行，辯稱：查獲當天
    早上，伊從臺北縣新莊自強街駕車搭載蔡正聰到臺北縣板橋
    市，警察在車上查獲之偽鈔，是他上車時寄放在我這裡，在
    我身上查獲之偽鈔，是他下車時另外拿錢給伊加油的。寄放
    在伊車上的錢，伊有偷看，所以知道是偽鈔，但拿給伊加油
    的錢，是在警察查獲時，才知道那是偽鈔。當天晚上，蔡某
    打電話給伊，要伊去查獲地點載他，伊順便要拿偽鈔去還蔡
    等語。
二、惟查，扣案之偽造一千元紙幣一百三十八張、五百元紙幣一
    百五十五張、二百元紙幣三張經送中央印製廠鑑定，均以彩
    色噴墨方式仿印，無凹版印紋凸起效果，紙質與真鈔不同；
    偽鈔以螢光筆繪製仿紙張螢光纖維絲，水印以灰色墨在紙張
    背面仿製；安全線以黏貼箔膜（含面額數字）仿鈔券正面五
    段裸露部分；左下角面額數字以亮光物質折光變色油墨，均
    屬偽造，有中央印製廠九十三年四月十二日中印發字第○九
    三○○○一八七七號函在卷足參（見九十三年偵字第六三七
    四號第七十四、七十五頁），可認扣案一百三十八張一千元
    、一百五十五張五百元、三張二百元紙幣確均屬偽造通用紙
    無訛。而證人即現場查獲員警葉天養於偵查中亦證稱：「在
    座位下駕駛座腳墊發現散落一地的千元大鈔」、「在手剎車
    置物箱發現面額五百元之偽鈔一百五十五張，還有混在一起
    之一百元真鈔一萬元」等語（見同上偵查卷第一○九頁），
    此足證明被告為警查獲時，是在其所駕駛之車內及身上查獲
    偽鈔。
三、被告自警詢起至偵查、原審中雖均一致辯稱是綽號「排骨」
    之蔡正聰所交付，惟查以證人蔡正聰於偵查中證稱：「（
　　問：本件被查獲之時，你是否在場？）是」、「（問：當時
  　你就是跑掉的人？）是」、「（問：為何跑？）我是檢舉人
    」、「檢舉毒品買賣和假鈔」、「（問：當天為何在現場？
    ）警察說都沒有人過去，我才過去看」、「（問：毒品要賣
    給誰？）『鴨肉』要賣給『無牙』」、「（問：『鴨肉』是
　　否就是吳員目？）是」、「（問：『無牙』呢？）乙○○，
  　他坐在車內」、「（問：當時交易完成了嗎？）還沒。」等
    語（見同上偵查卷第一八二頁、第一八三頁），而證人即警
    員葉天養、蔡坤仁於同日偵查中亦證實蔡正聰當日早上有打
    電話到中平派出所檢舉毒品交易等語，葉天養並證陳：時間
    地點都有說，伊有留電話給他，在埋伏時看不到人，伊有打
    電話問他怎麼沒有人，他說要去看看等語（見上開偵卷第一
    八五頁），顯見蔡正聰是檢舉本件毒品買賣及偽鈔之人，被
    告辯稱偽鈔是蔡正聰所交付已有可疑，況依證人蔡正聰所陳
    被告係欲持偽鈔向吳員目購買毒品，核與其查獲之毒品及偽
    鈔等物品相符，而依被告於警訊中所稱：是蔡正聰暫時放在
    他車上，伊不知道是偽鈔等語，其於原審中則稱是蔡某寄放
    ，他有偷看是偽鈔，要拿去還他，前後所言亦有不符，況依
    偽鈔查獲地點是在被告駕駛座下，依其放置地點，顯然被告
    對於扣案鈔票是屬偽鈔一事，應屬知悉，否則何須將真鈔放
    置於駕駛座下？故被告所辯係綽號「排骨」之蔡正聰所寄放
    ，伊並不知道是偽鈔云云，應屬事後卸責之詞，況且被告於
    九十一年間有意圖供行使之用而收集偽造之通用紙幣之有罪
    判刑確定前科，此有被告前科紀錄在卷可參，足見被告對於
    偽鈔辨別甚為熟悉，本件應係被告持偽鈔欲向吳員目購買毒
    品，在尚未行使之際，即為警查獲，應堪認定。
四、核被告所為，係犯刑法第一百九十六條第一項之意圖供行使
    之用而收集偽造通用紙幣罪。被告前有如事實欄所載之犯罪
    、科刑及徒刑執行完畢情形，有本院被告全國前案紀錄表在
    卷可稽，其受有期徒刑執行完畢後，五年內再犯有期徒刑以
    上之本罪，為累犯，應依刑法第四十七條規定，加重其刑。
五、原審對於被告意圖供行使之用而收集偽造之通用紙幣部分疏
    於詳查，遽為被告無罪之認定，尚有未合，檢察官上訴意旨
    認被告有行使意圖而收集，尚堪採信，為有理由，應由本院
    就此部分予以撤銷改判。爰審酌被告不思努力工作，竟以此
    方式牟利，偽鈔如使用流通於市面，將破壞正常金融秩序、
    所生之危害非可謂輕，被告素行不佳，及其犯罪動機、目的
    、手段、所生危害及犯罪後態度等一切情狀，量處如主文所
    示之刑，扣案如附表所示之偽造通用紙幣共二百九十六張，
    均依刑法第二百條宣告沒收。
乙、被訴意圖販而持有第二級毒品安非他命無罪部分：
一、公訴意旨認：被告乙○○基於販賣第二級毒品安非他命之意
    圖，自不詳時日起，持有第二級毒品安非他命。嗣經警於九
    十三年三月二十八日晚上十一時五十五分許，在臺北縣新莊
    市○○街與中信街口，於被告所駕駛之車牌號碼六Ａ—四九
    九六號自用小客車駕駛座車門旁扣得毒品安非他命（淨重六
    三點二公克），因認被告涉嫌毒品危害防制條例第五條第二
    項之意圖販賣而持有第二級毒品罪嫌。
二、按犯罪事實應依證據認定之，無證據不得認定犯罪事實。又
    不能證明被告犯罪者，應諭知無罪之判決。刑事訴訟法第一
    百五十四條第二項、第三百零一條第一項分別定有明文。再
    按刑事訴訟法上所謂認定犯罪事實之證據，係指足以認定被
    告確有犯罪行為之積極證據而言，該項證據自須適合於被告
    犯罪事實之認定，始得採為斷罪資料；如未能發現相當證據
    ，或證據不足以證明，自不能以推測或擬制之方法，以為裁
    判之基礎。且認定事實所憑之證據，其為訴訟上之證明，須
    達於通常一般之人均不致有所懷疑，而得確信其為事實之程
    度者，始得為有罪之認定，倘其證明尚未達到此一程度而有
    合理之懷疑存在時，尚難為有罪認定之基礎。且積極證據若
    不足以為不利於被告事實之認定，即應為被告有利之認定，
    更不必有何有利之證據（最高法院六十九年度台上字第一五
    三一號、三十年度上字第八一六號、四十年度台上字第八六
    號、七十六年度台上字第四九八六號判例意旨參照）。
三、公訴意旨認被告乙○○涉有上開罪嫌，無非係以：被告為警
    查獲持有第二級毒品安非他命。及其持有第二級毒品數量可
    觀，顯非供一己施用，被告顯有意圖販賣而持有第二級毒品
    之事實為其主要論據。惟據被告於原審辯稱固坦承於上開時
    、地為警查獲時，在其所駕駛之車內扣得第二級毒品安非他
    命（淨重六三點二公克）之情，惟堅決否認有意圖販賣而持
    有第二級毒品罪嫌，辯稱：查獲之毒品是綽號「排骨」之蔡
    正聰（年籍詳卷）所有，蔡正聰在警察來時，將整包毒品丟
    到我車內後跑掉了等語。
四、經查:
（一）被告於上開時、地為警查獲時，除綽號「排骨」之蔡正聰
      自現場逃逸外，另有吳員目（所涉違反毒品危害防制條例
      案件，由本院另案審理中）在場為警查獲等情，有臺北縣
      政府警察局新莊分局刑事案件報告書一件附於上開偵查卷
      內可憑。而據證人即綽號「排骨」之蔡正聰予偵查中雖證
      稱被告車類之安非他命不是其丟入的等語（見同上偵查卷
      第一三八頁），此語被告上開所辯雖不相符，惟證人蔡正
      聰是否為將安非他命丟入被告車內之人，涉及證人蔡正聰
      本身持有毒品之犯行，其證言原已非得遽以採信，況縱認
      其上開證言屬實，亦僅足證明蔡正聰並未將安非他命丟入
      被告車內，但對扣案安非他命是否為被告所持有之待證事
      實，並無從為積極之證明。且證人蔡正聰於偵查中另證稱
      ：「（問：本件被查獲之時，你是否在場？）是」、「（
      問：當時你就是跑掉的人？）是」、「（問：為何跑？）
      我是檢舉人」、「檢舉毒品買賣和假鈔」、「（問：當天
      為何在現場？）警察說都沒有人過去，我才過去看」、「
      （問：毒品要賣給誰？）『鴨肉』要賣給『無牙』」、「
      （問：『鴨肉』是否就是吳員目？）是」、「（問：『無
      牙』呢？）乙○○，他坐在車內」、「（問：當時交易完
      成了嗎？）還沒。」等語（見同上偵查卷第一八二頁、第
      一八三頁），是依證人蔡正聰上開所言，被告在查獲現場
      係向吳員目購買毒品，且為警查獲當時雙方交易又尚未完
      成，是縱使被告遭查獲時持有數量龐大之安非他命（扣案
      毒品淨重達六三點二公克）前往交易地點，其目的既係前
      往購賣毒品，而非出賣，即使在購買毒品過程本身仍持有
      大量毒品，亦難被告認定有販賣之意圖。
（二）況且，被告為警查獲後，在九十三年三月二十九日下午二
      時十分許，在臺北縣政府警察局新莊分局中平派出所製作
      警詢筆錄（詢問人為警員鍾享貴），其警詢筆錄中警方問
      被告：「警方於九十三年三月二十八日二十三時三十分許
      在新莊市○○街與中和街口見你駕駛自小客車車號六Ａ
      ─四九九六號，及在『該車旁』見你與兩名男子形跡可疑
      ：：：」等語（見同上偵查卷第四頁背面），另同時被查
　    獲之吳員目於九十三年三月二十九日上午三時二十五分許
      ，在臺北縣政府警察局新莊分局中平派出所製作警詢筆錄
      時（詢問人為警員蔡坤仁），警方提問：「警方於當時趨
      前盤查時，發現『你與另名男子倚靠在該自小客車窗旁與
      車內人士交談』，你做何解釋？」等語（見同上偵查卷第
      七頁背面），證人即現場查獲員警蔡坤仁於偵查中亦證稱
      ：「被告坐在駕駛座，車未熄火也未關大燈，我們觀察約
      十多分鐘，覺得很可疑，後來從停車對面的廟走過來二個
      人，靠近他的駕駛座的車門」、「（問：乙○○有無搖下
      車窗跟他們說話？）車窗搖下一半」（見同上偵查卷第四
      四頁）、「發現乙○○車子停很久燈都沒熄，就一直等看
      有沒有狀況，就『看到二個人靠近乙○○車子』，其中一
      個就喊跑」、「我去追另外一個可是沒抓到，聽被告說是
      叫『排骨』」等語（見同上偵查卷第一○八頁），顯見被
      告為警查獲前，係坐於車內，而吳員目、蔡正聰則係在被
      告駕駛座車窗旁與被告交談。又扣案毒品係以茶葉包外觀
      之袋子包裝，並於駕駛座左側門縫間隙查獲之事實，並經
      證人即查獲員警蔡坤仁於偵查中證述無訛（見同上偵查卷
      第四四頁）。是依上開現場狀況觀之，被告為警查獲前，
      係坐於所駕駛車輛之駕駛座內，駕駛座車窗已搖下，吳員
      目、蔡正聰二人則靠近駕駛座旁與被告交談，而毒品又在
      駕駛座左側門縫間隙查獲，是否是吳員目在交付毒品後，
      而被告尚未交付價金之際，即為警查獲，被告隨即將毒品
      放置門縫間隙亦屬可能。故無論是被告所陳可採或屬毒品
      交易尚未完成之際即為警查獲，被告持有毒品，亦僅屬購
      買毒品後之單純持有毒品行為，亦難認有公訴人所指陳之
      意圖販賣毒品之持有行為。至於被告持有毒品部分，已為
      原審九十三年簡字第二八八四號施用第二級毒品案件判決
      效力所及，扣案毒品應由檢察官另為專科沒收，附此敘明
      。
（三）綜上所述，公訴人所指之起訴事實，依其所提出之證據，
      尚不足達於通常一般之人均不致有所懷疑，而得確信其為
      事實之程度。此外，又查無其他積極事證證明被告有起訴
      之事實，自屬不能證明被告犯罪，爰依法為無罪判決之諭
      知。
五、原審因認被告此部分罪嫌不足，而予無罪之認定，並予判決
    無罪，洵無違誤，檢察官對此部分，仍執前詞，指摘原判決
    不當，請求撤銷改判有罪，尚無理由，此部分上訴應予駁回
    。
丙、被告經合法傳喚，無正當理由未到庭，爰不待其到庭陳述，
    逕為一造辯論判決。
據上論斷，應依刑事訴訟法第368條、第369條第1項前段、第364
條、第371條、第299條第1項前段，刑法第196條第1項、第47 條
、第200條，罰金罰鍰提高標準條例第1條前段，判決如主文。
本案經檢察官曾忠己到庭執行職務。
中　　華　　民　　國　　94　　年　　3 　　月　　1　 　日
　　　　　　　　　刑事第四庭審判長法　官  許增男
　　　　　　　　　　　　　　　　  法　官  謝靜恒
　　　　　　　　　　　　　　　　  法　官  周煙平
以上正本證明與原本無異。
違反毒品危害防制條例部分被告不得上訴外，如不服本判決，應
於收受送達後十日內向本院提出上訴書狀，其未敘述上訴之理由
者並得於提起上訴後十日內向本院補提理由書（均須按他造當事
人之人數附繕本）。
                                  書記官  蕭麗珍
中　　華　　民　　國　　94　　年　　3 　　月　　11　　日
附錄：本案論罪科刑法條全文
中華民國刑法第196條
 (行使收集或交付偽造變造通貨、幣券罪)
行使偽造、變造之通用貨幣、紙幣、銀行券，或意圖供行使之用
而收集或交付於人者，處三年以上十年以下有期徒刑，得併科5
000元以下罰金。
收受後方知為偽造、變造之通用貨幣、紙幣、銀行券而仍行使，
或意圖供行使之用而交付於人者，處五百元以下罰金。
第 1 項之未遂犯罰之。
